【裁判字號】    92,上易,1133
【裁判日期】    920930
【裁判案由】    違反商標法
【裁判全文】
臺灣高等法院高雄分院刑事判決                  九十二年度上易字第一一三三號
    上  訴  人
    即  被  告  甲○○
    上  訴  人
    即  被  告  丙○○
    上  訴  人
    即  被  告  戊○○
    右三人共同
    選任辯護人  侯勝昌律師
                陳正男律師
                許瑜容律師
右上訴人等因違反商標法案件，不服臺灣高雄地方法院九十一年度易字第三二四二號
中華民國九十二年六月三十日第一審判決（起訴案號：臺灣高雄地方法院檢察署九十
年度偵字第二三五一九號、九十一年度偵字第九二三０號），提起上訴，本院判決如
左：
      主  文
原判決關於丙○○部分撤銷。
丙○○無罪。
其他上訴駁回。
      事  實
一、緣丙○○於民國（下同）九十年七月間，向陳振枝承租高雄市三民區○○○路五
    五五號透天四樓房屋，在一樓處懸掛「高爾夫球交流俱樂部」招牌，從事進口衣
    服、鞋子、工藝品之批發販售業務，戊○○自同年九月間起受雇於丙○○在「高
    爾夫球交流俱樂部」擔任整理貨物、接聽客戶電話等工作。嗣甲○○於九十年九
    月間起以每月新台幣（下同）七千元之租金向丙○○分租上開房屋二樓販售皮飾
    等物品，甲○○、戊○○乙均知附表所示之文字、圖樣，業經如附表所示之法商
    路易威登馬爾必耶（下稱路易威登公司）、丁○○香奈兒股份有限公司（下稱香
    奈兒公司）等公司向我國經濟部中央標準局（已改制為智慧財產局）申請註冊登
    記，取得商標專用權，使用於附表所示之商品，且尚在專用期間內，為相關大眾
    所共知之商標圖樣，任何人未經該等商標專用權人之同意或授權，不得於同一商
    品或類似商品，使用相同或近似於此等註冊商標商品，亦不得販賣或意圖販賣而
    陳列或輸入使用相同或近似於他註冊商標之商品，甲○○、戊○○亦乙知附表所
    示扣押商品，係大陸不詳名稱廠商所製造之意圖欺騙他人，而於同一商品使用相
    同於附表所示商標專用權人之註冊商標於商標之仿冒品，詎甲○○竟自九十年十
    月間起，向不詳姓名之男子先後多次向大陸廣州不詳名稱廠商購得附表所示仿冒
    商品，並輸入臺灣後陳列於所承租上開房屋二樓，供不特定人選購仿冒商品，戊○○乙知上情，竟亦與甲○○基於共同之犯意聯絡，於甲○○不在場時代為收受
    郵寄送達之貨物、幫忙招呼前來選購仿冒商品之客戶及代甲○○與客戶結帳收取
    貨款，先後多次以皮夾每件約七百元至八百元、皮包每件二千至二千五百元不等
    、鞋子每雙一千五百元、手錶每支一千五百元至四千元不等、皮帶每條五百元之
    價格，將上揭仿冒商品販售予江仁庸（業另案經本院判決確定）等不特定人。嗣
    為警於九十年十二月十二日下午三時許，在高雄市三民區○○○路五五五號二樓
    扣得如附表所示仿冒商品。
二、案經高雄市政府警察局苓雅分局報請臺灣高雄地方法院檢察署檢察官偵查起訴。
    理  由
壹、被告甲○○、戊○○上訴駁回部分：
一、訊據上訴人即被告甲○○、戊○○對於右揭事實，均坦承不諱，而附表所示查扣
    商品，均係未經如附表所示商標專用權人同意或授權，而於同一商品使用相同於
    附表一所示商標專用權人之註冊商標之仿冒品之事實，除據被告甲○○坦承在卷
    外，並經告訴人丁○○比雅給特公司、丁○○華希隆康斯坦丁公司、德商萬寶龍
    文具有限公司之共同代理人劉廷耀及法商路易威登馬爾悌耶公司、丁○○香奈兒
    股份有限公司之共同代理人吳文淑指述乙確，並有鑑定書二紙、查獲照片七幀在
    卷可憑（見警卷第八頁、第九頁、九十年度偵字第二三五一九號卷第二十七頁至
    第二十九頁），並有附表所示仿冒商品扣案為證。
二、被告甲○○於警詢中陳稱：伊有告知戊○○所賣之貨係仿冒品，且伊不在「高爾
    夫球交流俱樂部」二樓時請被告戊○○幫忙看店，並無支付薪資等語，並於原審
    法院審理中供稱：戊○○係受雇於丙○○，伊若沒空，偶爾會請戊○○幫伊帶客
    人看一下等語（見警卷第一頁背面、原審卷第一一三頁），而被告戊○○除於警
    詢及檢察官偵訊中供稱：仿冒品係甲○○負責進口，二樓係伊負責整理商品之擺
    設及代收販賣款等語外，於原審審理中亦供稱：伊確實有幫被告甲○○賣仿冒品
    ，因被告甲○○常常不在，其客人來找他時，伊就帶客人至「高爾夫球交流俱樂
    部」二樓，伊再打電話問被告甲○○貨品價格，伊只是純粹幫被告甲○○，並無
    酬勞等語（見警卷第五頁背面、同上偵查卷卷第九頁背面、原第一一二頁）。再
    者，同案被告丙○○除於警詢中陳稱：甲○○不在「高爾夫球交流俱樂部」二樓
    時，由戊○○整理及看店等語外，於原審法院審理中亦陳稱：戊○○係受雇於伊
    ，因甲○○常不在，戊○○偶爾會幫甲○○賣貨」等語（見警卷第四頁、原審卷
    第一二三頁）。證人江仁庸亦證稱：伊於九十年九月間至「高爾夫球俱樂部」購
    買仿冒品，仿冒品都陳列在二樓，戊○○都曾經帶伊上去二樓陳列仿冒品之房間
    選購，選購後直接在二樓結帳，大部分都是戊○○在招呼客人；跟被告戊○○結
    帳的情形比較多，伊去買東西的時候，常常看到戊○○在二樓整理東西等語（見
    原審第一００頁、第一三七頁、第一三八頁），足徵被告甲○○、戊○○之自白
    與事實相符，堪可採信，渠等犯行洵堪認定。
三、按幫助他人犯罪之意思而參與犯罪構成要件之行為者，因所參與者為犯罪構成要
    件之行為，自應論以正犯。被告戊○○雖非受僱於共同被告甲○○，惟其既知悉
    共同被告甲○○所販賣者係仿冒品，而代為收受仿冒品及代為販售，所從事者顯
    係犯罪構成要件之行為，自應論以正犯，核被告戊○○、甲○○所為，係犯商標
    法第六十三條之乙知為意圖欺騙他人，於同一商品，使用相同於他人註冊商標之
    圖樣之商品而販賣罪，渠等二人就上開犯行有犯意之聯絡及行為之分擔，均為共
    同正犯。被告甲○○意圖販賣而輸入、陳列使用相同於他人註冊商標之圖樣之相
    同商品之低度行為，應為販賣之高度行為所吸收，不另論罪。被告甲○○、戊○○於每次同時地販賣如附表所示仿冒商品之行為，係同時侵害如附表所示之數個
    商標專用權人之法益，乃一行為觸犯數罪名，為同種想像競合犯，依刑法第五十
    五條規定，應從重依乙知為意圖欺騙他人於同一商品使用相同於他人註冊商標之
    圖樣之商品而販賣罪處斷。被告甲○○、戊○○等先後多次販賣仿冒商品，時間
    緊接，方法相同，犯罪構成要件亦相同，顯係基於概括犯意反覆為之，為連續犯
    ，應依刑法第五十六條規定以連續意圖欺騙他人於同一商品使用相同於他人註冊
    商標之圖樣之商品而販賣罪論處，並均加重其刑。
四、原審就被告甲○○、戊○○部分，適用商標法第六十三條、刑法第四十一條、罰
    金罰鍰提高標準條例第二條之規定，審酌商標具有辨識商品來源之功用，企業者
    通常經過相當時間，並投入大量資金於商品之行銷及品質之改良，始得使該商標
    具有代表一定品質之效，被告等二人販賣品質低劣之仿冒品，對商標權人潛在市
    場利益造成侵害非小，並有損我國之國際形象，且販賣之數量非少，惟念其犯罪
    時間僅約二個月，並斟酌被告甲○○坦承犯行，被告戊○○坦承部分犯行，且其
    先前未曾有犯罪前科，有臺灣高等法院全國前案紀錄表及臺灣高雄地方法院檢察
    署刑案資料查註紀錄表可憑，其素行尚稱良好，並考量被告甲○○於本案係販賣
    仿冒商品之經營者，被告戊○○僅係居次要幫助之角色，就被告甲○○部分量處
    有期徒刑九月，就被告戊○○部分量處有期徒刑五月，並就被告戊○○部分諭知
    如易科罰金以三百元折算一日。扣案如附表所示仿冒商品，為意圖販賣而輸入之
    仿冒商品，爰依商標法第六十四條規定，不問屬於被告與否均宣告沒收，復敘乙
    被告甲○○、戊○○被訴自九十年七月間起迄於同年九月底止違反商標法之犯行
    不能證乙，惟公訴人認係連續犯之一部分，故不另為無罪之諭知。經核原判決此
    部分認事用法並無違誤，量刑亦稱允當，被告甲○○、戊○○上訴意旨指摘原判
    決量刑過重，均為無理由，應予駁回。
五、公訴意旨另以被告甲○○、戊○○自九十年七月起至同年八月底止亦有始從事上
    開販賣仿冒商品之犯行，此部分亦涉有商標法第六十三條之罪嫌，惟訊據被告甲○○、戊○○均否認係自九十年七月間起開始販賣仿冒品。經查：被告甲○○係
    自九十年九月間起開始販賣之事實，除據被甲○○於原審陳乙在卷外，核與同案
    被告戊○○所陳相同。證人江仁庸於原審亦證稱係從九十年九月間前往購買，已
    如前述，此外並無證足以證乙被告甲○○、戊○○在九十年七月至同年八月底間
    即有販賣仿冒商品之犯行，惟公訴人認此部分罪嫌與前開成罪部分有連續犯之裁
    判上一罪關係，故不另為無罪之諭知，附此敘乙。
貳、被告丙○○撤銷改判部分：
一、公訴意旨另以：丙○○於九十年七月間，出面承租高雄市三民區○○○路五五五
    號房屋後，再與甲○○共同僱用戊○○在該處一樓以開設「高爾夫球交流俱樂部
    」為幌，由丙○○自九十年七月間起以每次四十五至五十萬元之價格，向大陸廣
    州之仿冒品供應商連續輸入、販賣如附表所示之仿冒商品後，以上址二樓作為供
    不特定人選購仿冒品之陳列場所，並連續以皮夾每件約七百元至八百元、皮包每
    件二千至二千五百元、鞋子一千五百元、手錶一千五百元至四千元、皮帶五百元
    之價格在上址販售予江仁庸及不特定人，因認被告丙○○亦涉有違反商標法第六
    十三條之罪嫌。公訴人認被告丙○○涉有此部分罪嫌係以被告丙○○及同案被告
    甲○○、戊○○於警偵訊中所為供述，而被查獲處所一、二樓並無獨立之門戶，
    且有送貨單可憑為其論據。訊據被告丙○○則否認有公訴人所指之販賣仿冒高品
    之犯行，辯稱：伊並未參與幫助販賣，僅是單純出租房屋給李洸昇而已等語。
二、經查：
  (一)證人陳振枝於檢察官偵查中證稱：「三民區○○路五五五號房屋係其所有，是一
    個姓陳的向我租的，租約七個月，約在九十年年中租的，他租整棟，一個月三萬
    二千元；我不是和甲○○簽約的」、「（問是否此人向你租的？《提示丙○○照
    片》）是，租金是他本人拿給我的，他是開票」等語（見九十牛度偵字第二三五
    一九號卷第六十七頁起）。同案被告甲○○於警訊中供稱：今年十月（應係九月
    間）底我向陳先生承租二樓販賣皮件，每月租金七千元，沒有簽租約；沒有店名
    ，我是負責人，有請戊○○幫忙看店，我負責以電話連絡或傳真到大陸訂貨等語
    （見警卷第一頁背面），核與被告丙○○於警訊中供稱：「我承租一樓辦公，二
    樓分租給甲○○在販賣皮件」、「（問：甲○○何時承租二樓販賣皮件？租金多
    少？向何人承租？）九十年十月向我承租二樓販賣皮件，租金七千元」、「我沒
    有受雇，我是租一樓在辦公，二樓分租給他們，分開二邊租的」等語（見警卷第
    三頁背面、九十年度偵字第二三五一九號第十五頁背面）等語相符，經本院播放
    警訊錄音帶結果，警員訊以：「（你是否知道誰在賣？是李先生」、「（你多少
    錢入貨）這我不知道」等語，有錄音帶在卷可憑。同案被告戊○○於原審亦陳稱
    ：有一次我收過一個箱子裡面全是皮包，我有問丙○○，他表示該貨不是他的，
    是樓上房客甲○○等語（見原審卷第六十三頁），足徵被告丙○○於警訊中並未
    坦承犯行，且被告甲○○與丙○○之貨品係分別處理，互不相干。再者，告訴人
    代理人劉廷耀於檢察官偵查中陳稱：有到現場，是和警員一同去查緝，現場一樓
    沒有仿冒品，丙○○、戊○○在一樓，接著我們上二樓，要上二樓要由一樓進入
    ，二樓並無另出口等語（見偵查卷第五十四頁）。證人即警員徐壬祥於原審證稱
    ：一樓沒有看到仿冒品，也沒有陳列商品；丙○○說仿冒品不是他的；說二樓是
    一個叫甲○○在經營，他本身與仿冒品無關，丙○○並打電話說要叫老闆過來，
    結果甲○○就來了等語（見原審卷第七七頁倒數第四行、七十八頁），是在被告
    丙○○所使用之一樓辦公室內亦無陳列任何仿冒品。
  (二)警方於「高爾夫球交流俱樂部」固扣得之六紙送貨單，其中二紙記載收件人為「
    小雅：陳先生，高雄市○○區○○街五號，0000000000」，且送貨單
    之日期均在九十年十一月八日、十二月三日與十二月四日，縱上開所謂「小雅」
    係與被告丙○○之前經營「小雅服飾精品」店名相符，且前開電話亦為被告丙○○所申請，然該批送貨單係供寄送何種貨品，是否為仿冒商品，並無從得知，況
    被告丙○○亦有在從事進口衣服、鞋子、工藝品之批發販售業務，則有貨品寄運
    至「高爾夫球交流俱樂部」之處所，亦與常理並不相違，從而該送貨單亦不能證
    乙被告丙○○有販賣仿冒商品之犯行。
  (三)證人江仁庸（即仿賣品買受人）於原審法院證稱：我是以三百元到七百元在至「
    高爾夫球俱樂部」與戊○○接洽購買仿冒品，戊○○自稱小慧，我過去該處都是
    跟戊○○接洽仿冒品，上址除戊○○外，還有一個戊○○的老闆叫小陳，因為我
    有看到小陳在那邊處理進貨的事，現場還有一個我都叫他『光乙』的人，該人也
    是在二樓負責東西的修理，仿冒品都是陳列在二樓，小陳跟戊○○都曾經帶我上
    去二樓選購，選購後直接在二樓跟戊○○結帳，沒有跟其他的人結帳」等語（見
    原審卷第一００頁）。於原審法院第二次訊問時證稱：李洸晃就是綽號《光乙》
    的人，丙○○就是小陳，我去的時候大部分都是戊○○在招呼客人，如果她不在
    ，丙○○也會招呼客人，甲○○有時也會在，他都在那邊整理東西，有時也會招
    呼客人，丙○○大部分都坐在一樓，如有價錢或款式要詢問，就看在場的是誰就
    向誰查詢，結帳也是看是誰在就向誰結帳，伊跟被告三人都曾經有結帳過，但是
    跟被告戊○○結帳的情形比較多，伊去買東西的時候，常常看到被告戊○○在二
    樓整理東西等語（見原審卷第一三七頁、第一三八頁），究竟證人江仁庸是否曾
    與被告丙○○結過帳？證人江仁庸先後所證不同。其於本院審理時又證稱：「除
    了跟戊○○結帳外，並沒有跟其他的結帳，丙○○我在一樓看到，甲○○在二樓
    看到」、「（問丙○○是否有帶你上二樓選購？）沒有」「我在原審是說我是跟
    被告戊○○結帳，沒有跟另外二個被告結帳過」等語，經本院播放原審錄音帶結
    果，聲音極其微弱，無從理解，是證人江仁庸此部分所證先後不一，被告丙○○
    是否參與結帳之行為，亦即其是否參與販賣仿冒商品之構成要件行為，亦非無疑
    。又被告丙○○雖坦承曾帶前來購物之客人上二樓，惟被告丙○○此部分行為僅
    單純費領顧客上二樓向甲○○購物而已，且依卷內之證據顯示，被告丙○○並未
    向上二樓之顧客介紹或推銷產品，亦無幫助客人結帳之行為，自難認有參與販賣
    之行為，不能證乙其犯罪，自應為被告丙○○無罪之判決。
三、原審就被告丙○○部分未詳為推求，遽為論罪科刑之判決，尚有未洽，被告丙○○上訴意旨否認犯行，指摘原判決不當，為有理由，自應由本院將原判決此部分
    撤銷改判，並為被告丙○○無罪之判決。
據上論結，應依刑事訴訟法第三百六十八條、第三百六十九條第一項前段、第三百六
十四條、第三百零一條第一項，判決如主文。
本案經檢察官邱榮藏到庭執行職務。
中    華    民    國     九十二     年       九       月      三十      日
                              臺灣高等法院高雄分院刑事第四庭
                                  審判長法官  蕭權閔
                                        法官  陳啟造
                                        法官  李嘉興
右正本證乙與原本無異。
不得上訴。
                                      書記官  劉博文
中    華    民    國     九十二     年       十       月        三      日
附錄：本判決論罪科刑法條：商標法第六十三條。
商標法第六十三條
乙知為前條商品而販賣、意圖販賣而陳列、輸出或輸入者，處一年以下有期徒刑、拘
役或科或併科新臺幣五萬元以下罰金。
                                                                        Ｋ


司法院資訊處製作；財團法人民間司法改革基金會備份。
